臺灣桃園地方法院民事判決　　　　　　　93年度訴字第1233號
原　　　告　甲○○
被　　　告　友力工業股份有限公司
　　　　　　　　　　　　之16.
法定代理人　乙○○
訴訟代理人　丙○○
上列當事人間請求損害賠償事件，於民國94年2 月25日辯論終結
，本院判決如下：
    主  文
被告應給付原告新台幣陸萬壹仟肆佰拾陸元，及自民國93年9
月9 日起至清償日止按年息5%計算之利息。
原告其餘之訴駁回。
訴訟費用由被告負擔十分之一；餘由原告負擔。
本判決第1 項原告得假執行，但被告如以新台幣陸萬壹仟肆佰
拾陸元預供擔保，免為假執行。
原告其餘假執行之聲請駁回。
    事  實
甲、原告方面：
一、聲明：
  (一)被告應給付原告新台幣（下同）504,787 元，及自起訴狀繕
    本送達之翌日起至清償日止，按年息5%計算之利息。
  (二)願供擔保請准為假執行之宣告。
二、陳述：被告之受僱人張桂林於民國91年8 月27日上午9 時50
    分許，駕駛被告公司所有之車號3Q-5078 號自用小客車，沿
    苗栗縣銅鑼鄉○○路由西往東方向行駛，經自強路與永樂路
    口時，違反市區道路之行車速限超速行駛，適原告駕駛車號
    DF-1348 號自小貨車行經前揭處，張桂林因車速過快致煞車
    不及將原告之車輛撞翻路旁荒田上，原告因而受到腦震盪及
    臉部、頸部、手部撕裂傷，經送往苗栗市大千醫院急救住院
    三日。本件車禍之發生，係因張桂林之過失所造成，而其僱
    用人即被告因未盡選任、監督之義務，依民法第188 條規定
    ，應負連帶損害賠償責任。原告受傷支出醫藥費4,787 元；
    並因受到撕裂傷，傷口癒合後，因瘜肉過度增生致有肉瘤般
    之傷痕，於天氣轉變時，癒合之傷口隱隱作痛而成「蟹足腫
    」，自91年12月4 日起至92年3 月6 日止門診八次，以注射
    類固醇做醫療，即以針筒在患部注射，痛楚令人難以忍受，
    故依民法第195 條規定，請求賠償500,000 元之慰撫金；合
    計請求被告賠償504,787 元。
三、證據：提出自強路限速25公里標誌照片、傷口照片、醫藥費
    收據、中央警察大學鑑定書、大千醫院診斷證明書等影本各
    一件為證。
乙、被告方面：
一、聲明：原告之訴及假執行之聲請均駁回；如受不利判決，願
    供擔保請准宣告免為假執行。
二、陳述：
  (一)被告僱用之司機張桂林與原告於91年8 月27日上午9 時50分
    許，在苗栗縣銅鑼鄉○○路與永樂路交岔路口發生車禍時，
    原告是沿永樂路由北往南行駛，張桂林係沿自強路由西往東
    行駛，因原告行經無號誌交岔路口未注意車前狀況及左右兩
    側動態，並隨時採取必要之安全措施，致張桂林煞車不及而
    發生撞擊，除原告受傷外，張桂林亦受有胸部挫傷、雙側上
    肢多處撕裂傷等之傷害，張桂林已向台灣苗栗地方法院檢察
    署（下稱苗栗地檢署）對原告提出業務過失告訴，經台灣省
    竹苗區車輛行車事故鑑定委員會鑑定意見為：「甲○○（即
    原告）駕駛自小貨車行經無號誌岔路口右轉時駛入逆向車道
    為肇事原因，張桂林駕駛自小客車措手不及無肇事因素。」
    ，並經台灣苗栗地方法院刑事庭判決原告業務過失傷害罪確
    定，顯見本件車禍之肇事原因為原告之過失所致。
  (二)台灣士林地方法院檢察署（下稱士林地檢署）就張桂林所涉
    過失傷害罪案件，將本件車禍再送中央警察大學鑑定，結果
    認張桂林在進入路口時，未減速慢行並注意車前路口狀況為
    肇事次因，故縱令張桂林就本件車禍之發生有過失，惟損害
    之發生或擴大，被害人與有過失者，法院得減輕賠償金額，
    或免除之，民法第21 7條第1 項定有明文，因原告亦有過失
    ，故請求減輕或免除被告之賠償責任。況原告就本件車禍之
    發生應負全部責任，是原告請求賠償之金額即非合理。
三、證據：提出台灣省竹苗區車輛行車事故鑑定委員會鑑定意見
    書、苗栗地檢署檢察官簡易判決處刑書、苗栗地方法院刑事
    簡易判決、士林地檢署檢察官簡易判決處刑書等影本各一件
    為證。
    理  由
一、原告主張被告之受僱人張桂林於上揭時地駕駛自小客車行經
    交岔路口時未減速慢行及注意車前狀況，致與原告所駕之自
    小貨車碰撞，造成原告受有腦震盪及臉部、頸部、手部撕裂
    傷等情，有苗栗地檢署、士林地檢署檢察官聲請簡易判決處
    刑書、中央警察大學鑑定書、大千醫院診斷證明書、傷口照
    片等為證，被告對此亦不爭執，堪信為真。
二、被告辯稱本件車禍之肇事原因主要是原告之過失所造成，應
    由原告負全部責任云云，惟依中央警察大學之鑑定意見認：
    「一乙車駕駛甲○○駕駛FD-1348 自小貨車，由銅鑼鄉○○
    路（由北往南）直行往自強路口時，恰甲車駕駛張桂林駕駛
    3Q-5078 自小客車，亦由銅鑼鄉○○路（由西往東）直行永
    樂路口，該路口當時視線良好，兩車行經路口時，位於甲車
    左測（由北往南）進入路口之乙車，未依規定減速慢行並注
    意車前路口狀況，且未讓即將同時進入路口之右方車（即甲
    車）先行，致甲車車頭與乙車右側前輪及車門處，發生碰撞
    後隨即分開，甲車車身依順時針旋轉車頭朝西南方向終止，
    乙車車身質心則亦順時針旋轉車頭朝北向終止，導致甲車駕
    駛張桂林、乙車駕駛甲○○受傷，甲、乙兩車亦分別碰撞損
    傷，乙車駕駛甲○○為本事故肇事主因。」、「二甲車駕駛
    張桂林駕駛3Q-5078 自小客車，由銅鑼鄉○○路行駛（由西
    往東）直行往永樂路口，該路口當時視線良好，在進入路口
    時，未依規定減速慢行並注意車前路口狀況，致甲車車頭與
    乙車右側前輪及車門處，發生碰撞，甲車駕駛張桂林為本事
    故肇事次因。」有兩造不爭執之鑑定報告書在卷可參。可見
    張桂林駕駛車輛行進無號誌之交岔路口未減速慢行亦有過失
    ，而張桂林之駕駛過失行為，與原告因本件車禍而受傷亦有
    相當因果關係，則原告主張張桂林有過失傷害之事實，堪予
    認定。
三、按汽車、機車或其他非依軌道行駛之動力車輛，在使用中加
    損害於他人者，駕駛人應賠償因此所生之損害；受僱人因執
    行職務，不法侵害他人之權利者，由僱用人與行為人連帶負
    損害賠償責任，民法第191 條之2 、第188 條第1 項前段定
    有明文。受僱人執行職務之範圍，以客觀上足以令第三人認
    為屬於執行職務之行為即屬之。張桂林為被告公司之員工，
    本件車禍事故發生時，係駕駛被告公司車輛載被告公司主管
    出差，業據被告自承在卷，可見其是在從事職務行為；從而
    ，被告既為張桂林之僱用人，且未能舉證證明其選任、監督
    張桂執行職務之行為，已盡相當之注意或縱加以相當之注意
    而仍不免發生損害，是原告主張依前開規定，被告亦應就本
    件侵權行為負損害賠償責任，為有理由。
四、又不法侵害他人之身體或健康者，對於被害人因此喪失或減
    少勞動能力或增加生活上之需要時，應負損害賠償責任；不
    法侵害他人之身體、健康、名譽、自由、信用、隱私、貞操
    ，或不法侵害其他人格法益而情節重大者，被害人雖非財產
    上之損害，亦得請求賠償相當之金額。民法第193 條第1 項
    、第195 條第1 項前段亦有明定，則原告請求之金額，是否
    均應准許，分述如下：
  (1)醫療費用部份：原告主張受傷後，在苗栗市大千醫院急救，
    前後住院三日，花費醫藥費共4,787 元，有大千醫院收據一
    紙為證，被告亦不爭執，是此費用，應由被告賠償。
  精神慰籍金部分：按被害人受有非財產上損害，請求加害人
    賠償相當金額之慰撫金時，對於慰撫金之量定，應斟酌實際
    加害情形、所造成之影響、被害人痛苦之程度、兩造之身分
    地位經濟情形及其他各種狀況，以核定相當之數額。原告因
    本件車禍受傷多處，因此住院三日，並於門診時行類固醇注
    射共八次，可見其生理、心理均受有相當之痛苦，惟原告請
    求500,000 元之非財產上損害賠償，顯屬過高，爰審酌原告
    所受精神上痛苦等一切情狀，應以200,000 元為適當，原告
    於此範圍內之請求，應予准許，逾此範圍之請求，應予駁回
    。
五、再車輛行至無號誌或號誌故障而無交通警察指揮之交岔路口
    ，支線道車應暫停讓幹線道車先行。未劃分幹、支線或同為
    幹線道或支線道者，轉彎車應暫停讓直行車先行；如同為直
    行車或轉彎車者，左方車應暫停讓右方車先行。為道路交通
    安全規則第102 條第1 項第2 款所規定。本件係張桂林駕駛
    車輛行進無號誌之交岔路口時未減速慢行固為肇事之原因；
    惟原告未依規定減速慢行並注意車前路口狀況，且未讓即將
    同時進入路口之右方車（即被告車）先行，實為肇事之主因
    ，有前揭中央警察大學鑑定報告可參，則原告對本件車禍之
    發生，亦與有過失責任。而損害之發生或擴大，被害人與有
    過失者，法院得減輕賠償金額，或免除之。民法第217 條第
    1 項亦有規定，因原告與張桂林均有未注意車前狀況之過失
    ，致發生本件車禍，且原告為肇事主因，被告之受僱人張桂
    林為肇事次因，則本院斟酌原告與張桂林之過失程度比例，
    認原告與張桂林之過失比例應分別為10分之7 與10分之3 之
    比例，是原告可得請求賠償之金額204,787 元，應依上開過
    失比例減輕被告之賠償責任，即應減少被告之賠償責任10分
    之7 ，故原告可得請求被告賠償之金額為61,436元（204,78
    7 ×3/10＝61,436，元以下四捨五入）。
六、從而原告基於侵權行為之法律關係，請求被告對其受僱人之
    過失行為賠償61,436元，及自本件起訴狀繕本送達被告之翌
    日即93年9 月9 日起至清償日止，按年息5%計算之利息，為
    有理由，應予准許，逾此範圍之請求，為無理由，應予駁回
    。
七、本件所命給付之金額即原告勝訴部分未逾新台幣500,000 元
    ，依民事訴訟法第389 條第1 項第4 款規定，應依職權宣告
    假執行，就其敗訴部分，其假執行之聲請即失所附麗，應予
    駁回；而就被告聲請供擔保免為假執行部分，則酌定相當之
    擔保金額併宣告之。
八、本件判決之基礎已臻明確，兩造其餘之攻擊防禦方法及舉證
    ，核與判決結果無影響，毋庸一一論列，併此敘明。
九、據上論結，本件原告之訴為一部有理由，一部無理由，依民
    事訴訟法第79條前段、第389 條第1 項第4 款、第392 條第
    2 項，判決如主文。
中　　華　　民　　國　　94　　年　　3 　　月　　8 　　日
                            民事第三庭    法　官　潘進柳
以上正本係照原本作成
如對本判決上訴，須於判決送達後20日內向本院提出上訴狀
中　　華　　民　　國　　94　　年　　3 　　月　　8 　　日
                                          書記官　卓清和
